【裁判字號】    99,訴,209
【裁判日期】    990421
【裁判案由】    毒品危害防制條例
【裁判全文】
臺灣臺北地方法院刑事判決               99年度訴字第209號
公  訴  人  臺灣臺北地方法院檢察署檢察官
被      告  甲○○
上列被告因違反毒品危害防制條例案件，經檢察官提起公訴（九
十九年度毒偵字第一七五號），本院判決如下：
    主  文
甲○○施用第一級毒品，累犯，處有期徒刑柒月，扣案注射針筒
壹支沒收之。
    事  實
一、甲○○前於(一)民國九十五年間，因施用毒品而違反毒品危害
    防制條例案件，經依本院以九十五年度毒聲字第六二四號裁
    定送觀察、勒戒後，認有繼續施用毒品之傾向，經本院以九
    十六年度毒聲字第八四七號裁定入戒治處所施以強制戒治，
    嗣於九十七年九月十日，因入戒治處所施以強制戒治已滿六
    個月，無繼續強制戒治之必要，予以釋放出所，並經臺灣臺
    北地方法院檢察署（下稱臺北地檢署）檢察官於九十七年十
    一月二十八日以九十七年度戒毒偵字第二○一號不起訴處分
    書為不起訴處分確定。復於(二)九十七年間，因偽造文書案件
    ，經本院以九十六年度簡字第三九九八號判決判處有期徒刑
    三月確定，於九十七年十二月九日縮刑期滿執行完畢。
二、甲○○猶不知悔改，於強制戒治執行完畢後五年內之九十八
    年十一月十九日中午十二時五十分許，基於施用第一級毒品
    海洛因（下稱海洛因）之犯意，在臺北縣永和市○○街五四
    巷四號前，以將海洛因置入針筒注射之方式，施用海洛因一
    次，嗣經警於上揭時、地攔檢而查獲其所有、供其施用海洛
    因之注射針筒一支，乃接受調查，經警採集其尿液送驗發現
    呈嗎啡陽性反應，而知甲○○有上開施用海洛因之犯行。
三、案經臺北市政府警察局萬華分局報告臺灣板橋地方法院檢察
    署（下稱板橋地檢署）檢察官呈請臺灣高等法院檢察署檢察
    官函轉臺北地檢署檢察官偵查起訴。
    理  由
壹、程序方面－證據能力之認定：
  (一)按被告之自白，非出於強暴、脅迫、利誘、詐欺、疲勞訊問
    、違法羈押或其他不正之方法，且與事實相符者，得為證據
    ，刑事訴訟法第一百五十六條定有明文。查被告於九十八年
    十一月十九日警詢時自白－其於九十八年十一月十九日中午
    十二時五十分許，在臺北縣永和市○○街五四巷四號前，以
    將海洛因置入針筒注射之方式，施用海洛因一次之事實（板
    橋地檢署九十八年度毒偵字第八六七七卷第八頁至第十頁參
    照）。其雖於本院準備程序時辯稱：警詢筆錄供稱最後一次
    施用是在查獲時地施用，是警察筆錄記載錯誤，其確實於九
    十八年十一月十六日在臺北市○○區○○路十六號施用海洛
    因云云。惟經本院於九十九年三月十日當庭勘驗被告之警詢
    錄音帶，勘驗結果認：該次詢問過程採連續錄音，員警向被
    告告知刑事訴訟法第九十五條規定之事項後，詢問過程採一
    問一答方式，詢問語氣溫和、過程平和，未使用強暴脅迫方
    式訊問，被告依其自由意志回答，期間製作筆錄之員警有依
    被告陳述內容記載，經員警詢問：「你今天十九號因為什麼
    事情來作筆錄？」，被告答：「因為我施打毒品。」，員警
    問：「幾點的時候？」，被告答：「差不多十二點多左右。
    」，員警問：「我跟你說喔，中午十二點五十分啦，我有看
    時間啦，在哪裡查獲？」，被告答：「在臺北縣中興街。」
    ，員警問：「你們兩個在那裡做什麼？」，被告答：「施打
    海洛因。」，員警問：「現場被警方抓到啦喔？」，被告答
    ：「是。」，員警問：「那時候現場查到什麼，在哪裡查到
    什麼？」，被告答：「手拿，我拿注射針筒。」等語，有本
    院當日勘驗筆錄在卷可稽（本院卷第三五頁反面至第三六頁
    參照），是以被告於警詢中之自白係基於自由意識所為，確
    係出於其任意性而為之，且員警係依其所述翔實記載，其所
    為上開辯解，顯非真實，不足採信。此外，復有扣案之注射
    針筒一支及臺灣尖端先進生技醫藥股份有限公司九十八年十
    一月三十日濫用藥物檢驗報告一份在卷可證（詳如後述），
    是被告前開自白亦與事實相符，揆諸前開法條規定，被告上
    開自白具有證據能力。
  (二)按被告以外之人於審判外之言詞或書面陳述，除法律有規定
    者外，不得作為證據；又被告以外之人於審判外之陳述，雖
    不符合同法第一百五十九條之一至第一百五十九條之四之規
    定，但經當事人於審判程序同意作為證據，法院審酌該言詞
    陳述或書面陳述作成時之情況，認為適當者，亦得為證據；
    又當事人、代理人或辯護人於法院調查證據時，知有第一百
    五十九條第一項不得為證據之情形，而未於言詞辯論終結前
    聲明異議者，視為有前項之同意，刑事訴訟法第一百五十九
    條第一項及第一百五十九條之五分別定有明文。查本判決下
    列所引用之其餘各項證據方法之證據能力，公訴人及被告甲
    ○○於本院準備程序及審判期日中均未予爭執，且迄至言詞
    辯論終結前亦未再聲明異議，本院審酌該等言詞陳述及書面
    陳述作成時之情況，並無不宜作為證據之情事，依刑事訴訟
    法第一百五十九條之五之規定，自得作為證據，合先敘明。
貳、實體方面：
一、證據之認定：
  (一)訊據被告坦承於九十八年十一月十六日，在其位於臺北市○
    ○區○○路一八七巷四五號四樓之住處內，施用海洛因一次
    之事實，惟矢口否認有於九十八年十一月十九日中午十二時
    五十分許，在臺北縣永和市○○街五四巷四號前施用海洛因
    之犯行，辯稱：我在九十八年十一月十九日中午十二時左右
    ，到臺北市立聯合醫院喝美沙冬，當日驗尿結果是因為喝美
    沙冬的關係云云。
  (二)經查，被告於九十八年十一月十九日中午十二時五十分許，
    為警查獲後所採集之尿液，經送臺灣尖端先進生技醫藥股份
    有限公司以酵素免疫分析法及氣相層析質譜儀法檢驗結果，
    呈嗎啡及可待因陽性反應，此有臺北市政府警察局偵辦毒品
    案件尿液檢體委驗單及臺灣尖端先進生技醫藥股份有限公司
    九十八年十一月三十日濫用藥物檢驗報告各一件附卷可稽（
    板橋地檢署九十八年度毒偵字第八六七七號卷第六四、六五
    頁參照）。按施用海洛因者尿液中可檢出最大時限，與施用
    劑量、施用頻率、施用方式、飲用水量之多寡、個人體質、
    代謝情況及檢測方法靈敏度等因素有關，依個案而異，施用
    海洛因二十四小時內，約有施用劑量之百分之八十經尿液排
    出，靜脈注射或煙吸十至十五毫克海洛因，尿液可檢出嗎啡
    之時間為十一至五十四小時，而最大時限為十一點三天，有
    行政院衛生署管制藥品管理局九十七年十二月三十一日管檢
    字第○九七○○一三○九六號函一份附卷可參（本院卷第三
    三頁），且被告於警詢及本院九十九年四月七日審理時，亦
    供承其有施用海洛因之事實（本院當日審判筆錄參照），足
    認被告確有於九十八年十一月十九日中午十二時五十分許為
    警採尿前回溯十一點三日內某日時，施用第一級毒品海洛因
    之犯行。
  (三)被告所辯不足採信之理由：
    被告雖於本院準備程序時辯稱：我於九十八年十一月十九日
    中午十二點左右到臺北聯合醫院喝美沙冬，驗尿結果是因為
    喝美沙冬的關係云云。惟查，海洛因屬鴉片類毒品，目前衛
    生署「鴉片類物質成癮替代療法作業基準」核准之替代療法
    藥物以「美沙冬鹽酸鹽（Ｍｅｔｈａｄｏｎｅ  ＨＣＬ）及
    「丁基原啡因鹽酸鹽（Ｂｕｐｒｅｎｏｒｐｈｉｎｅ  ＨＣ
    Ｌ）」為主，該二製劑均未含嗎啡或可代謝成嗎啡之海洛因
    、可待因成分，服用後於尿液中不致於檢出嗎啡、可待因成
    分，美沙冬為第二級管制藥品，口服美沙冬快速被人體吸收
    ，二十四小時內約有施用劑量之百分之二十至百分之六十由
    尿液排出，其中排出成分包括美沙冬原態及其代謝物ＥＤＤ
    Ｐ、ＥＭＤＰ等，美沙冬不含嗎啡、可待因、甲基安非他命
    、安非他命或可代謝成嗎啡、可待因、甲基安非他命、安非
    他命等之成分，服用替代療法之美沙冬後，於尿液中不致檢
    出如嗎啡、甲基安非他命、安非他命等成分之陽性反應，業
    經行政院衛生署管制藥品管理局九十六年十月二十二日管檢
    字第○九六○○一○七二九號函、九十七年七月三十一日管
    檢字第○九七○○○七四三二號函釋明確（本院卷第三一、
    三二頁參照），是被告上開辯解，顯屬飾責之詞，洵無足採
    。
  (四)被告前於九十五年間，因施用毒品而違反毒品危害防制條例
    案件，經依本院以九十五年度毒聲字第六二四號裁定送觀察
    、勒戒後，認有繼續施用毒品之傾向，經本院以九十六年度
    毒聲字第八四七號裁定入戒治處所施以強制戒治，嗣於九十
    七年九月十日，因入戒治處所施以強制戒治已滿六個月，無
    繼續強制戒治之必要，予以釋放出所，並經臺北地檢署檢察
    官於九十七年十一月二十八日以九十七年度戒毒偵字第二○
    一號不起訴處分書為不起訴處分確定等情，有臺灣高等法院
    被告前案紀錄表及前開不起訴處分書各一份在卷可查，是被
    告於強制戒治執行完畢釋放後五年內再犯本件施用第一級毒
    品罪，本件事證明確，被告犯行已堪認定，應依法論科。
二、論罪科刑之法律適用：
  (一)按海洛因屬毒品危害防制條例第二條第二項第一款所列之第
    一級毒品，核被告甲○○所為，係犯毒品危害防制條例第十
    條第一項之施用第一級毒品罪。其施用前後非法持有海洛因
    之低度行為，已為施用之高度行為所吸收，不另論罪。
  (二)查被告有如事實一之(二)部分所載之犯罪科刑執行情形，有臺
    灣高等法院被告前案紀錄表一份在卷可稽，其前受有期徒刑
    執行完畢，於五年以內故意再犯本件有期徒刑以上之罪，為
    累犯，應依刑法第四十七條第一項之規定加重其刑。
  (三)爰審酌被告前已因施用毒品經本院裁定觀察、勒戒及強制戒
    治，猶不能斷絕毒癮而一再施用，顯見其自制力薄弱，惟其
    施用毒品僅屬自殘行為，對於他人之法益尚無直接之侵害一
    切情狀，爰量處如主文所示之刑。
  (四)扣案之注射針筒一支，為被告所有，供其施用海洛因所用之
    物，業據被告供陳在卷，應依刑法第三十八條第一項第二款
    ，宣告沒收。
據上論斷，依刑事訴訟法第二百九十九條第一項前段，毒品危害
防制條例第十條第一項，刑法第十一條前段、第四十七條第一項
、第三十八條第一項第二款，判決如主文。
本案經檢察官孫沛琦到庭執行職務。
中    華    民    國    99    年    4     月    21    日
                  刑事第九庭審判長法  官  林怡秀
                                  法  官  張詩芸
                                  法  官  徐淑芬
上正本證明與原本無異。
如不服本判決應於收受送達後十日內向本院提出上訴書狀，並應
敘述具體理由；其未敘述上訴理由者，應於上訴期間屆滿後二十
日內向本院補提理由書（均須按他造當事人之人數附繕本）「切
勿逕送上級法院」。
                                  書記官  劉郅享
中    華    民    國    99    年    4     月    21    日
附錄本案論罪科刑法條全文：
毒品危害防制條例第十條
施用第一級毒品者，處六月以上五年以下有期徒刑。
施用第二級毒品者，處三年以下有期徒刑。

司法院資訊處製作；財團法人民間司法改革基金會備份。
